最高法院刑事判決　　　　　　　　　　　　　　　九十一年度台上字第二七三二號
　　上訴人　台灣高等法院台南分院檢察署檢察官
　　上訴人　乙 ○ ○
　　即被告
　　被　告　甲○○○
右上訴人等因被告等偽造文書案件，不服台灣高等法院台南分院中華民國八十八年十
二月八日第二審判決（八十八年度上訴字第一六一五號，起訴案號：台灣雲林地方法
院檢察署八十八年度偵字第二五一六號），提起上訴，本院判決如左：
    主  文
上訴駁回。
　　理  由
按刑事訴訟法第三百七十七條規定，上訴於第三審法院，非以判決違背法令為理由，
不得為之。是提起第三審上訴，應以原判決違背法令為理由，係屬法定要件。如果上
訴理由狀並未依據卷內訴訟資料，具體指摘原判決不適用何種法則或如何適用不當，
或所指摘原判決違法情事，顯與法律規定得為第三審上訴理由之違法情形，不相適合
時，均應認其上訴為違背法律上之程式，予以駁回。本件檢察官上訴意旨略以：(一)依
據告訴人丁嘉盈、林美麗及楊至士所提出之會單，其中第五、七、八、九、十、十一
、十四、十七、二十一會次，彼等記載各期標息並不相同，原審竟未查明，自有應於
審判期日調查之證據未予調查及認定事實違背證據法則之違背法令。(二)原審以被告甲
○○○於民國八十七年八月宣布停會止，所有死會會員無一指認被告有冒標情事，偵
查中告訴人楊六婿自承被告未冒標其會，即認被告無冒標犯行，然所謂死會會員，被
告僅交出「彩鳳」一人，至於其他六人究竟為何人？是否已遭被告冒標？抑或由被告
借用人頭名義得標？而無法有人出面指認，自有深入查證之必要，原判決亦有應於審
判期日調查之證據未予調查之違法云云。
惟查：刑事訴訟法第三百七十九條第十款所謂應行調查之證據範圍，自係以第二審審
判中案內所存在之一切證據為限，不得以法院有發現真實之義務，指摘法院未於審判
期日蒐集證據，執為上訴第三審之理由。原判決認定被告乙○○、甲○○○夫妻二人
基於意圖為自己不法所有概括犯意之聯絡，於八十六年十二月十日、八十七年一月十
日由甲○○○連續偽造會員丁周秋鳳以「秀麗」名義之署押，標息新台幣（下同）三
千二百元及四千元於標單上，於八十七年六月十日，偽造會員丁碧月以「碧月」名義
之署押，標息五千元於標單上，分別持向在場之會員誆稱由丁周秋鳳及丁碧月得標，
致會員均陷於錯誤，彼等分別向各活會會員共詐取會款一萬六千八百元、一萬六千元
及一萬五千元，總計詐騙會款達六十四萬元，均足生損害於丁周秋鳳、丁碧月及其他
活會會員之權益。因而撤銷第一審判決，改判論處被告等共同連續行使偽造私文書，
足以生損害於他人罪刑，併就檢察官移送併辦之甲○○○於八十六年十二月間所召集
之二十二名會員、每會二萬元之互助會，雖於八十七年八月一日第八次標會時宣布停
會，惟無證據證明被告甲○○○有冒標情事，犯罪不能證明，不另為無罪之諭知。經
查原判決係以該互助會得標之死會會員無一指認被告甲○○○有冒標情事，而告訴人
楊六婿於偵查中亦稱被告並無冒標他的會為論據，且依卷證資料並無任何證據顯示被
告有冒標何一會員之互助會，被告亦無自證無罪之義務，檢察官於審判期日並未請求
調查證據，卻以被告並未交代其餘得標死會會員，指原審未就被告有無借用人頭名義
得標深入查證，自屬非依卷內資料予以指摘，且就案內並不存在之證據指摘原法院未
盡調查職權，顯逾應行調查證據之範圍。因此原審縱未傳訊「彩鳳」或其餘死會會員
予以調查，亦與應於審判期日調查之證據而未予調查之違法有別。至於告訴人丁嘉盈
等所提出之互助會會單上被告告知之標息金額不同一節，究竟與原判決認定被告等偽
造文書之事實有何關連性之存在，上訴人並未指明該關聯性之要素，原判決雖未就該
標息不同進行調查，亦無應於審判期日調查之證據而未予調查之違法。又上訴理由狀
並未依據卷內訴訟資料具體指摘原判決如何違背證據法則，均非適法之第三審上訴理
由。本件上訴違背法律上之程式，應予駁回。
關於檢察官上訴意旨指摘關於併案部分，被告甲○○○於八十六年十二月一日所召集
民間互助會，首會所得會款高達新台幣四十二萬元，具有不確定之詐欺故意部分：按
裁判上一罪案件之重罪部分得提起第三審上訴，其輕罪部分雖不得上訴，依審判不可
分原則，第三審法院亦應併予審判，但以重罪部分之上訴合法為前提，如該上訴為不
合法，第三審法院既應從程序上予以駁回，而無從為實體上判決，對於輕罪部分自無
從適用審判不可分原則，併為實體上審判。本件公訴人認上訴人等涉犯行使偽造私文
書、詐欺犯行，所犯上開二罪有方法結果之牽連關係，應從一重依行使偽造私文書罪
處斷。因得上訴第三審之偽造文書部分既上訴不合法，則關於詐欺部分，因屬於刑事
訴訟法第三百七十六條第四款之案件，原不得上訴於第三審法院，自無從適用審判不
可分原則，併為實體上審判，故應一併駁回。
關於乙○○部分：查第三審上訴書狀，應敘述上訴理由，其未敘述者，得於提起上訴
後十日內補提理由書於原審法院，已逾上述期間，而於第三審法院未判決前仍未提出
上訴理由書狀者，第三審法院應以判決駁回之，刑事訴訟法第三百八十二條第一項、
第三百九十五條後段規定甚明。本件上訴人乙○○因偽造文書案件，不服原審判決，
於民國八十八年十二月三十日提起上訴，並未敘述理由，迄今逾期已久，於本院未判
決前仍未提出，依上開規定其上訴自非合法，應予駁回。
據上論結，應依刑事訴訟法第三百九十五條，判決如主文。
中      華      民      國    九十一    年      五      月     十六     日
                              最高法院刑事第九庭
                                  審判長法官  陳  炳  煌
                                        法官  陳  正  庸
                                        法官  韓  金  秀
                                        法官  吳  信  銘
                                        法官  徐  文  亮
      右正本證明與原本無異
                                              書  記  官
中      華      民      國    九十一    年      五      月    二十七    日
